臺灣基隆地方法院刑事判決              100年度訴字第958號
公  訴  人  臺灣基隆地方法院檢察署檢察官
被      告  郭淑貞
上列被告因違反毒品危害防制條例案件，經檢察官提起公訴（
100 年度毒偵字第2450號），被告於準備程序進行中，就被訴事
實為有罪之陳述，經本院合議庭裁定由受命法官獨任進行簡式審
判程序，判決如下：
    主  文
郭淑貞施用第一級毒品，累犯，處有期徒刑捌月。
    事  實
一、前案紀錄
(一)累犯紀錄：
    郭淑貞前因違反麻醉藥品管理條例案件，經臺灣高等法院於
    民國85年5 月23日，以85年度上訴字第1065號判決判處有期
    徒刑3 年5 月確定；其後，因違反肅清煙毒條例案件，由本
    院於87年1 月22日，以86年度訴字第555 號判決判處有期徒
    刑3 年2 月、7 月，應執行有期徒刑3 年8 月確定（下稱甲
    案）；復因偽造文書案件，由臺灣宜蘭地方法院於87年5 月
    20日，以87年度易字第267 號判決判處有期徒刑5 月確定（
    下稱乙案），嗣經同院就甲、乙2 案所處之刑以87年度聲字
    第1017號裁定應執行有期徒刑4 年確定，並與前開85年度上
    訴字第1065號判決所處之刑接續執行，於89年12月27日假釋
    出監，後經撤銷假釋執行殘刑4 年18日，於96年3 月22日縮
    刑期滿執行完畢（構成累犯）。
(二)施用毒品紀錄：
    郭淑貞前因施用毒品案件，經觀察、勒戒後，因認有繼續施
    用毒品之傾向，經本院以91年度毒聲字第1117號裁定令入戒
    治處所強制戒治，於92年7 月29日因停止戒治出監，期滿未
    經撤銷停止戒治，於92年12月5 日戒治期滿執行完畢，並經
    臺灣基隆地方法院檢察署檢察官以92年度戒毒偵字第73號不
    起訴處分；復於強制戒治執行完畢釋放後5 年內，再犯施用
    毒品案件，經本院於96年11月21日，以96年度訴字第550 號
    判決判處有期徒刑7 月確定；繼而因施用毒品案件，經本院
    於97年2 月15日，以97年度訴字第103 號判決判處有期徒刑
    10月確定，前開2 案嗣經本院以97年度聲字第339 號裁定應
    執行有期徒刑1 年確定。其後，又因轉讓、施用毒品案件，
    經本院於97年5 月16日，以97年度訴字第621 號判決判處應
    執行有期徒刑1 年6 月確定；因施用毒品案件，經本院於97
    年5 月30日，以97年度訴字第798 號判決判處應執行有期徒
    刑1 年確定，而97年度訴字第621 號判決與97年訴字第798
    號判決所處之刑，並經本院以97年度聲字第652 號裁定應執
    行有期徒刑2 年4 月確定，再與前開97年度聲字第339 號裁
    定所定之刑接續執行，於100 年1 月14日縮刑假釋出監（刑
    期預定期滿日為100 年4 月30日）（未構成累犯）。
二、本案事實：
    詎郭淑貞猶未戒除毒癮，基於施用第一級毒品海洛因之犯意
    ，於100 年4 月26日上午10時許，在基隆市○○區○○路
    168 巷9 弄3 號住所，將第一級毒品海洛因摻水注入針筒，
    再以注射身體靜脈血管之方式，施用海洛因1 次。嗣其於
    100 年4 月24日下午5 時30分許，經通知前往臺灣基隆地方
    法院檢察署觀護人室採尿，送驗結果呈嗎啡、可待因陽性反
    應，而悉上情。
三、案經臺灣基隆地方法院檢察署觀護人告發由同署檢察官偵查
    起訴。
    理  由
一、本件被告所犯者非為死刑、無期徒刑、最輕本刑為3 年以上
    有期徒刑之罪或高等法院管轄第一審案件，其於準備程序進
    行中，先就被訴事實為有罪之陳述，經告知其簡式審判程序
    之旨，並聽取公訴人及被告之意見後，本院依刑事訴訟法第
    273 條之1 第1 項之規定，裁定由受命法官獨任進行簡式審
    判程序，且依同法第273 條之2 規定，簡式審判程序之證據
    調查，不受第159 條第1 項、第161 條之2 、第161 條之3
    、第163 條之1 及第164 條至第170 條規定之限制，合先敘
    明。
二、按觀察、勒戒或強制戒治執行完畢釋放後，5 年內再犯毒品
    危害防制條例第10條之罪者，檢察官或少年法院（地方法院
    少年法庭）應依法追訴或裁定交付審理，同條例第23條第 2
    項定有明文。次按92年7 月9 日修正公布、93年1 月9 日施
    行之毒品危害防制條例第20條、第23條將施用毒品之刑事處
    遇程序，區分為「初犯」及「5 年內再犯」、「5 年後再犯
    」；依其立法理由之說明：「初犯」，經觀察、勒戒或強制
    戒治後，應為不起訴處分或不付審理之裁定，經觀察、勒戒
    或強制戒治執行完畢釋放後，「5 年內再犯」者，因其再犯
    率甚高，原實施之觀察、勒戒及強制戒治既已無法收其實效
    ，爰依法追訴或裁定交付審理，至於經觀察、勒戒或強制戒
    治執行完畢釋放後，「5 年後再犯」者，前所實施之觀察、
    勒戒或強制戒治已足以遮斷其施用毒品之毒癮，為期自新及
    協助其斷除毒癮，仍適用「初犯」規定，先經觀察、勒戒或
    強制戒治之程序。從而依修正後之規定，僅限於「初犯」及
    「5 年後再犯」2 種情形，始應先經觀察、勒戒或強制戒治
    程序；倘被告於5 年內已再犯，經依法追訴處罰，縱其第 3
    次（或第3 次以上）再度施用毒品之時間，在初犯經觀察、
    勒戒或強制戒治執行完畢釋放5 年以後，已不合於「5 年後
    再犯」之規定，且因已於「5 年內再犯」，顯見其再犯率甚
    高，原實施觀察、勒戒或強制戒治，已無法收其實效，即應
    依該條例第10條處罰（最高法院95年5 月9 日95年度第7 次
    刑事庭會議決議及97年9 月9 日97年度第5 次刑事庭會議決
    議意旨參照）。查被告前因初犯施用毒品案件，於92年12月
    5 日因強制戒治期滿而執行完畢後，5 年內復因施用毒品案
    件經起訴判處罪刑等情（詳如事實欄一、(二)所載），有臺
    灣基隆地方法院檢察署刑案資料查註紀錄表及臺灣高等法院
    被告前案紀錄表在卷足稽，堪認被告之再犯率甚高，原實施
    之觀察、勒戒及強制戒治已無法收其實效，當無再施以觀察
    、勒戒及強制戒治之必要。揆諸首揭說明，本案被告施用毒
    品之犯行雖係在強制戒治執行完畢釋放之5 年後所為，仍不
    得依毒品危害防制條例第20條第3 項規定施以觀察、勒戒及
    強制戒治之處遇，而應由檢察官依法追訴，是本件起訴程序
    並無違誤。
三、前揭犯罪事實，業據被告於本院準備程序及審理時坦承不諱
    ，又經被告同意所採集之尿液經送驗後，呈嗎啡、可待因之
    陽性反應，此有臺灣基隆地方法院檢察署受保護管束人（被
    告）尿液檢體監管紀錄表（檢體編號：000000000 ）暨台灣
    尖端先進生技醫藥股份有限公司100 年5 月12日濫用藥物檢
    驗報告各1 份附卷可稽，且參之以酵素免疫分析或薄層定性
    分析等方式為初步篩檢者，檢驗結果雖有相當程度偽陽性之
    可能，然以氣（液）相層析、質譜分析之儀器為交叉確認者
    ，檢驗結果出現偽陽性之機率則極低，因而具有公信力，核
    足為對涉嫌人不利之認定，足認被告之自白與犯罪事實相符
    ，被告施用第一級毒品之犯罪事證明確，犯行洵堪認定，應
    依法論科。
四、查海洛因係毒品危害防制條例第2 條第2 項第1 款所定之第
    一級毒品。核被告郭淑貞所為，係犯毒品危害防制條例第10
    條第1 項之施用第一級毒品罪。被告持有第一級毒品海洛因
    之低度行為，應為施用第一級毒品之高度行為所吸收，不另
    論罪。又被告有事實欄一（一）所示論罪科刑執行完畢情形
    ，有臺灣高等法院被告前案紀錄表1 份附卷足憑，其於前案
    執行完畢後5 年內，故意再犯本件有期徒刑以上之罪，為累
    犯，應依刑法第47條第1 項加重其刑。爰審酌被告曾有施用
    毒品之前科仍不知戒除，惟犯罪後坦承犯行，且所犯之施用
    毒品犯行乃戕害自己身心健康，並未危及他人等一切情狀，
    量處如主文所示之刑。
據上論斷，應依刑事訴訟法第273 條之1 第1 項、第299 條第1
項前段，毒品危害防制條例第10條第1 項，刑法第11條前段、第
47條第1 項，判決如主文。
本案經檢察官林明志到庭執行職務。
中    華    民    國   100    年    12    月    30    日
                  刑事第五庭法  官   周霙蘭
以上正本證明與原本無異。
如不服本判決應於收受送達後10日內向本院提出上訴書狀，並應
敘述具體理由；其未敘述上訴理由者，應於上訴期間屆滿後20日
內向本院補提理由書(均須按他造當事人之人數附繕本)「切勿逕
送上級法院」。
中    華    民    國   100    年    12    月    30    日
                            書記官   翁其良
論罪法條：
毒品危害防制條例第10條
施用第一級毒品者，處 6 月以上 5 年以下有期徒刑。
施用第二級毒品者，處 3 年以下有期徒刑。